臺灣板橋地方法院刑事判決　　　　　　　　　　　　　九十年度易字第二一九三號
　　公　訴　人　臺灣板橋地方法院檢察署檢察官
　　被　　　告　乙○○
右列被告因違反動產擔保交易法案件，經檢察官聲請簡易判決處刑（九十年度偵字第
二一五五號），本院板橋簡易庭認應適用通常程序，移由本院審理，本院判決如左：
    主  文
乙○○無罪。
    理  由
一、公訴意旨略以：被告乙○○於民國八十八年八月四日，以動產擔保交易附條件買
    賣之方式，向福灣企業股份有限公司（以下簡稱福灣公司）分期付款方式購買車
    號Ｔ九─四一八二號自用小客車一部，為動產擔保交易之債務人，約定總價金新
    臺幣四十六萬七千九百一十二元，除頭期款外餘款分六十期給付，每月一期，每
    期付款一萬四百七十二元，標的物存放地點為宜蘭縣五結鄉○○路○段一００號
    ，約定在價金未付清之前，標的物所有權仍屬於出賣人所有，買受人僅得依約占
    有使用，不得任意遷移或為其他處分，乃乙○○在取得標的物後，僅付款十四期
    ，即拒不付款，意圖為自己不法之利益，於八十九年十一月間，將該標的物遷移
    逃匿不知去向，致出賣人追索無著受有損害，因認被告涉有違反動產擔保交易法
    第三十八條罪嫌等語。
二、按犯罪事實應依證據認定之，無證據不得推定其犯罪事實；不能證明被告犯罪者
    ，應諭知無罪之判決，刑事訴訟法第一百五十四條、第三百零一條第一項分別定
    有明文。又動產擔保交易法第三十八條之罪之成立，須動產擔保交易債務人，有
    意圖不法利益且將標的物遷移、出賣、出質、移轉、抵押或為其他處分等，始克
    構成。本件公訴人認被告涉有違反動產擔保交易法部分，係以告訴人福灣公司代
    理人甲○○之指訴、附條件買賣合約及動產擔保交易附條件買賣設定登記申請書
    各一份為主要論據。
三、訊據被告固承認於八十八年八月四日，以分期付款附條件買賣方式向告訴人福灣
    公司購買前開自小客車，且自八十九年十一月一日起未按時繳交分期款項之事實
    ，惟堅決否認有何違反動產擔保交易法犯行，辯稱：車子是被地下錢莊押走，並
    沒有將車遷移及處分，我還協助福灣公司找車子，我是在八十九年十一月二十二
    日打電話通知的，並在電話中告知車子被拖到宜蘭，當時是我先生開車到宜蘭巨
    揚音響公司商討事宜，但被錢莊人得知我先生當時在該地，車子就被押走，車子
    現在已經牽回福灣公司等語。
四、經查，告訴人福灣公司代理人甲○○於偵查中陳稱：「我們有到宜蘭去，但車子
    是地下錢莊扣著所以我們沒辦法拿回來。」（見偵查卷宗第十三頁背面）、告訴
    人福灣公司代理人丙○○於本院審理時陳稱：「根據我們公司催收系統顯示通話
    紀錄，八十九年十一月二十二日，被告曾打電話告訴我們車被押走請我們公司去
    取車，被告從同年十一月一日起即未繳款，但我們只列管尚未與被告聯絡，是八
    十九年十一月二十二日被告主動與我們聯絡，我們才知道並開始進行催收工作及
    調查，列印紀錄單上ＣＲＯ表示係對方來電（即非本公司人員主動撥電話），Ｓ
    ＰＷ表示係言語交談（即非書信聯絡），ＣＵＳ表示來電者係客戶，本案尋獲車
    輛係因被告主動告知車遭地下錢莊押走，我們委託尋車公司進而取回車輛。」、
    「依資料顯示本案應該是被告主動與我們聯絡車子遭押走，而我們尋車公司去尋
    車時也確實是在被告提供的地點即宜蘭附近尋獲。」（見本院九十一年一月七日
    訊問筆錄）、「．．車輛我們已經取回，在九十年二月十八日經由我們公司委託
    外面的代理公司（指代理尋車公司）協尋到，並且由該代理公司牽回交給我們，
    該代理公司去牽車時有說車確實是從地下錢莊拿回，而且在八十九年十一月二十
    二日有接到被告電話通知說車被地下錢莊押走，請我們去抓車子，所以被告應該
    是在被脅迫狀況下車子被拿走。」（見本院九十年十一月二十二日訊問筆錄），
    並有與其所述相符之通聯紀錄一紙附卷可按，是被告所辯上開自小客車被地下錢
    莊押走，伊並未將車遷移及處分等語，堪予採信；另觀諸被告於前開自小客車遭
    地下錢莊之人強行牽走後，主動與告訴人聯絡，並提供告訴人尋車線索，車輛則
    在被告提供的地點附近尋獲取回，堪認被告亦無不法利益之意圖，被告既未將動
    產擔保交易標的物遷移或為其他有害債權人之處分，則其雖未遵期繳納分期付款
    價金，然此應屬其與告訴人間之民事糾紛，被告所為核與前揭法條之構成要件有
    間，此外，復查無其他積極證據足認被告有違反動產擔保交易法第三十八條規定
    之犯行，本件不能證明被告犯罪，自應為無罪判決之諭知。
據上論斷，應依刑事訴訟法第三百零一條第一項，判決如主文。
本案經檢察官侯靜雯到庭執行職務。
中       華       民      國     九十一    年     二    月    二十七    日
                                      臺灣板橋地方法院刑事第六庭
                                          審判長法  官  張谷輔
                                                法  官  徐玉玲
                                                法  官  陳明偉
右正本證明與原本無異
如不服本判決，應於判決送達後十日內，向本院提出上訴狀。
                                                書記官  呂妍旻
中       華       民      國     九十一    年     二    月    二十七    日
